【裁判字號】    89,上易,2707
【裁判日期】    900724
【裁判案由】    詐欺
【裁判全文】
臺灣高等法院刑事判決                          八十九年度上易字第二七０七號
    上  訴  人    臺灣臺北地方法院檢察署檢察官
    被      告    己○○
右上訴人因被告詐欺案件，不服臺灣臺北地方法院八十九年度易緝字第八九號，中華
民國八十九年六月二十二日第一審判決（起訴案號：臺灣臺北地方法院檢察署八十八
年度偵字第九三一二號、第一二三三九號、第一九九四七號），提起上訴，及由檢察
官移送併案審理（移送併辦案號：臺灣板橋地方法院檢察署八十九年度偵字第一三二
０二號），本院判決如左：
    主  文
原判決撤銷。
己○○共同連續意圖為自己不法之所有，以詐術使人將本人之物交付，累犯，處有期
徒刑捌月。
    事  實
一、己○○前因盜匪罪，經臺灣板橋地方法院判處有期徒刑三年八月確定，於民國八
    十年八月七日因縮短刑期假釋出獄，縮刑期滿日期為八十二年五月十二日，仍不
    知悔悟，與成年人丁○○（未據起訴，民國四十一年十一月一日出生，起訴書記
    載為許運時）二人，共同基於意圖為自己不法所有之概括犯意聯絡，先於八十七
    年三、四月間（起訴書記載為八十七年間），由己○○以收取新臺幣（下同）十
    五萬元之代價，應允登記為「昇則企業有限公司」（下稱昇則公司）之負責人，
    再由公司不知情之李喬  、趙高佑等成年職員（業經檢察官處分不起訴）出面，
    先後於：（一）八十八年三月間，向址設臺北縣三重市○○路○段六三七之一號
    八樓之「慶樺資訊股份有限公司」（下稱慶樺公司）代表人丙○○謊稱購買ＡＴ
    Ｉ顯示卡，總價五萬七千七百五十元，並交付如附表壹編號一所示之支票一紙；
    （二）八十八年四月十五日，向址設臺北市○○○路○段八八號十三樓之一之「
    志旭國際股份有限公司」（下稱志旭公司）代表人戊○○佯稱欲訂購電腦週邊設
    備，共三十五萬元，並交付昇則公司所簽發面額二百萬元之本票一紙；（三）八
    十八年四月間，向址設臺北縣新店市○○路一一九之一號六樓之「集盛科技股份
    有限公司」（下稱集盛公司）職員乙○○誆稱訂購電腦週邊設備，共計二百萬元
    ；（四）八十八年四月十四日、十六日及二十二日，連續三次向林煒舜詐購價值
    合計五十五萬二千五百四十元之貨物，並交付如附表壹編號二、三所示之支票。
    致上開各公司均不疑有詐，依約將貨送至指定之臺北市○○路○段八之二號。屆
    期上開票據均不獲兌現，經至昇則公司查看，已人去樓空，始知受騙。
二、案經慶樺公司之代表人丙○○、志旭公司之代表人戊○○及集盛公司之代理人乙○○，分別向臺灣臺北地方法院檢察署檢察官提出告訴，由檢察官偵查起訴，及
    移送併案審理。
    理  由
一、訊據被告己○○，固供承以收取十五萬元之代價應允登記為昇則公司之負責人，
    並向上海商業儲蓄銀行及華南商業銀行等金融機關申請設立支票存款帳戶，每月
    支領薪津三萬元之事實不諱，惟矢口否認有何詐欺犯行，辯稱：伊係經友人之介
    紹至昇則公司任職，該公司之實際負責人丁○○遊說伊提供國民身分證，登記為
    公司之名義上負責人，並以昇則公司及伊之名義向銀行申請支票供公司使用，伊
    從未曾簽發支票，乃丁○○擅自刻伊印章，用以簽發支票，嗣伊發覺有異，即於
    任職三、四個月後之八十七年七月間離開昇則公司，未再支領薪水，因丁○○要
    求交付一百萬元，始可取回國民身分證，伊迫於無奈，遂向戶政機關以遺失為由
    申請補發國民身分證，伊從未與告訴人公司有訂貨、收貨之接洽云云。
二、經查，右揭事實，分據告訴人樺慶公司之代理人柯旭光、志旭公司之代理人朱盟
    、集盛公司之代理人乙○○及林煒舜等人，於偵查中及原審調查時指訴綦詳，
    並有公司變更登記事項卡、訂購單、出貨單、統一發票、本票、支票及退票理由
    單等附卷可資佐證；且被告確曾於八十七年七月十三日，以遺失為由，向臺北縣
    中和市第一戶政事務所申請補發國民身分證，亦有臺北縣中和市第一戶政事務所
    九十年二月十三日北縣中一戶字第０一一九二號函附補領國民身分證申請書在卷
    可憑（此部分涉嫌偽造文書犯行，未據檢察官起訴）。被告亦自承收受登記為昇
    則公司負責人之代價十五萬元、每月領取薪資三萬元及工作內容係簽發票據（八
    十八年七月九日訊問筆錄），堪認被告就與丁○○利用不知情之昇則公司職員，
    向告訴人詐購貨物之犯行，有犯意之聯絡。至證人即於八十八年三月至五月間在
    昇則公司擔任採購職務之陳菁華、及於八十七年十一月至八十八年四月間在昇則
    公司擔任會計職務之李喬  二人，雖於原審審理時先後到庭均結證稱：於任職昇
    則公司期間，未曾見過在庭之被告己○○等語，惟彼二證人所述之期間，被告既
    已離開昇則公司，該證言即未足執為被告有利之認定。被告上開所辯，無非卸責
    之詞，不足採信，其犯行堪予認定。
三、核被告所為，係犯刑法第三百三十九條第一項之詐欺取財罪。其先後多次詐欺犯
    行，時間緊接，手法相同，所犯又係構成要件相同之罪，顯係基於概括之犯意反
    覆而為，應依連續犯之規定論以一罪，並加重其刑。被告與未經起訴之丁○○二
    人間，就上開詐欺犯行，有犯意之聯絡，應論以共同正犯。被告與共犯丁○○利
    用不知情之昇則公司職員，向告訴人詐取財物，應成立間接正犯。又被告前因盜
    匪罪，經臺灣板橋地方法院判處有期徒刑三年八月確定，於八十年八月七日因縮
    短刑期假釋出獄，縮刑期滿日期為八十二年五月十二日之事實，有臺灣高等法院
    檢察署刑案紀錄簡覆表附卷可按。其於受有期徒刑之執行完畢後，五年以內再犯
    有期徒刑以上之本罪，應依累犯之規定，遞予加重其刑。
四、原審未予詳查，遽為被告無罪之諭知，顯有違誤，檢察官提起上訴意旨以被告與
    丁○○二人間，應有詐欺之犯意聯絡，指摘原判決不當，為有理由，應由本院予
    以撤銷改判。爰審酌被告之品行、犯罪所用手段、所生損害及犯後態度等一切情
    狀，量處如主文第二項所示之刑。
五、被告詐欺告訴人林煒舜部分之犯行，雖未據起訴，惟既與前開經起訴並予論罪、
    科刑部分，有連續犯之裁判上一罪關係，本院自得併予審理理；至被告另涉嫌偽
    造文書部分，未據起訴，且與本件有罪部分，並無裁判上一罪關係，本院無從併
    予審酌，均附此敘明。
六、移送併案意旨另以：被告於八十八年四月間，持如附表貳編號一、二、三所示之
    三紙支票，向告訴人陳嬿渝訛詐（臺灣板橋地方法院檢察署八十九年度偵字第一
    三二０二號），及於八十八年四月間，盜刻告訴人甲○○所經營「宇豐興有限公
    司」之大、小章，蓋於「汎霖實業有限公司」之送貨單，並持如附表貳編號四及
    五之支票抵付貨款（臺灣板橋地方法院檢察署八十九年度偵字第二二三六０號）
    ，所為亦涉嫌連續詐欺取財云云，非但被告所堅決否認，辯稱：伊與告訴人陳嬿
    渝及甲○○均不相識，上開五紙支票亦非伊所簽發等語。且查，告訴人陳嬿渝於
    偵查中經已陳明並未與被告或昇則公司有生意往來，其持有如附表貳編號一、二
    、三所示以被告己○○為發票人之支票，係經由其他客戶所轉給之客票（八十八
    年五月六日訊問筆錄）；告訴人甲○○則於本院調查時到庭陳稱：其從未與被告
    謀面，因汎霖實業有限公司持如附表貳編號四及五所示之二紙支票向臺灣省合作
    金庫借款，其為恐遭追及，而對支票之發票人即被告提出偽造文書之告訴，該二
    紙支票之民事責任，業據臺灣臺北地方法院臺北簡易庭八十八年度北簡字第一四
    八０四號判決原告（即臺灣省合作金庫）對被告（即「宇豐興有限公司」與甲○○）部分之訴駁回確定（本院九十年六月二十日訊問筆錄）等語。此二部分實難
    認被告有何施用詐術致告訴人陳嬿渝、甲○○二人陷於錯誤而為財物交付之犯行
    ，未可遽以詐欺罪責相繩，自難認與前開論罪科刑部分有何連續犯之裁判上一罪
    關係，惟因此二部分未據檢察官提起公訴，應退由檢察官依法處理，併予指明。
據上論斷，應依刑事訴訟法第三百六十九條第一項前段、第三百六十四條、第二百九
十九條第一項前段，刑法第二十八條、第五十六條、第三百三十九條第一項、第四十
七條，罰金罰鍰提高標準條例第一條前段，判決如主文。
本案經檢察官曾忠己到庭執行職務
中    華    民    國      九十      年      七      月      二十四      日
                              臺灣高等法院刑事第六庭
                                  審判長法  官  陳  春  秋
                      法  官  徐  培  元
                                        法  官  王  麗  莉
右正本證明與原本無異。
不得上訴。
                                        書記官  胡      儀
中    華    民    國      九十      年      七      月       二十六     日
附表壹：
編  號  付    款    人            發票日      發票人      面額（新臺幣）
  一    上海商業儲蓄銀行新店分行  88.4.30.    昇則公司    57750
  二    華南商業銀行公館分行      88.4.19.    己○○      000000
  0    華南商業銀行公館分行      88.4.19.    己○○      222000
附表貳：
編  號  付    款    人        發票日      發票人      面額（新臺幣）
  一    華南商業銀行公館分行  88.4.17.    己○○      000000
  0    華南商業銀行公館分行  88.4.18.    己○○      000000
  0    華南商業銀行公館分行  88.4.19.    己○○      000000
  0    臺北市第五信用合作社  88.7.20.    己○○      735000
        中正分社
  五    臺北市第五信用合作社  88.7.6.     己○○      420000
        中正分社
刑法第三百三十九條
意圖為自己或第三人不法之所有，以詐術使人將本人或第三人之物交付者，處五年以
下有期徒刑、拘役或科或併科一千元以下罰金。
以前項方法得財產上不法之利益或使第三人得之者亦同。
前二項之未遂犯罰之。
附錄：本案論罪科刑法條全文
刑法第三百三十九條
意圖為自己或第三人不法之所有，以詐術使人將本人或第三人之物交付者，處五年以
下有期徒刑、拘役或科或併科一千元以下罰金。
以前項方法得財產上不法之利益或使第三人得之者亦同。
前二項之未遂犯罰之。


司法院資訊處製作；財團法人民間司法改革基金會備份。
